【裁判字號】    90,訴,324
【裁判日期】    901123
【裁判案由】    妨害兵役等
【裁判全文】
臺灣雲林地方法院刑事判決                            九十年度訴字第三二四號
    公  訴  人  臺灣雲林地方法院檢察署檢察官
    被      告  甲○○
右列被告因妨害兵役等案件，經檢察官提起公訴（九十年度偵字第二七六八、二四九
六號），本院判決如左：
    主  文
甲○○意圖避免常備兵現役之徵集，而應受徵集，無故逾入營期限五日，處有期徒刑
捌月，褫奪公權參年，緩刑參年。
被訴恐嚇部分無罪。
    事  實
一、甲○○係雲林縣陸軍第一八七二梯次常備兵徵集之役男，應於民國九十年四月十
    七日前往陸軍第一六九旅（嘉義中坑營區）報到入營，而上開徵集令已於九十年
    四月六日送達雲林縣虎尾鎮興南里六鄰興南二六號之一甲○○住處，由其父乙○
    收受，乙○並於是日將此事告知甲○○，詎甲○○知悉後隨即離家，直至同年月
    十六日始返家，乙○乃將徵集令交予甲○○，甲○○竟意圖避免常備兵現役之徵
    集，接手後即將該徵集令揉成一團棄置於地，並拒不於上開期日至指定地點報到
    ，無故逾入營期限五日而未入營。
二、案經雲林縣政府移送雲林縣警察局虎尾分局報告臺灣雲林地方法院檢察署檢察官
    偵查起訴。
    理  由
壹、有罪部分：
一、訊之被告甲○○，雖坦承其未依徵集令所示於上開時地報到入營，及於上開期日
    將徵集令揉成一團丟棄等情，惟矢口否認有避免常備兵現役徵集之意圖，並辯稱
    ：其不知報到期日及所丟棄者係徵集令等語。經查，被告之父乙○於九十年四月
    六日收受通知被告入營之徵集令後，當日即將徵集入營日期告知被告，被告置之
    不理逕自離家出走，直至同年月十六日始返家。其父即於是日將徵集令轉交被告
    ，並告知翌日必須報到入營。被告竟將徵集令揉成一團，棄置於地，離家後不知
    去向等情，業據證人乙○於偵查及本院審理時證述明確（見臺灣雲林地方法院檢
    察署九十年度偵字第二七六八號偵查卷第一一頁背面、本院卷第一二、六○頁）
    。查證人與被告係屬父子至親，如非事實，當無故意誣陷之理，故被告所辯其不
    知報到期日及所丟棄者係徵集令云云，委無可採。此外，並有雲林縣政府九十年
    七月三日九十府兵徵字第九○○八○○一五六○號函、雲林縣九十年第Ａ一八七
    二梯次陸軍常備兵徵集令、雲林縣虎尾鎮應徵陸軍常備兵第一八七二梯次役男甲
    ○○徵集未到訪問紀錄、役男交接名冊及聯合報九十年四月十五日第五十二版廣
    告各一件附在偵查卷可按，被告犯行足以認定。
二、核被告所為係犯妨害兵役治罪條例第四條第五款之避免常役兵現役徵集罪。爰審
    酌被告明知入伍在即，於其父轉交徵集令時，竟將徵集令搓揉一團，棄置於地，
    無視於常備兵現役之徵集，仍我行我素，態度不佳，惟其於本院已坦承大部分犯
    行，顯有悔過之意，並表示願入營服役等一切情狀，量處如主文所示之刑，並依
    妨害兵役治罪條例第二十六條及刑法第三十七條第二項之規定，宣告褫奪公權三
    年。又被告前未曾受有期徒刑以上刑之宣告，有臺灣高等法院被告全國前案紀錄
    表可稽，經此審判教訓後，當知所警惕而無再犯之虞，是本院認對被告所宣告之
    刑，以暫不執行為當，爰併予宣告緩刑三年，以啟自新。
貳、無罪部分
一、公訴意旨另以：被告前因多次向其父乙○索討零用錢被拒，心生忿恨，於九十年
    六月十四日晚間八時三十分許，在其上開住處，基於恐嚇之犯意，將非管制刀械
    小武士刀一把繫於腰際，進入其父房間，以加害生命、身體之事恐嚇其父，因認
    被告另涉有刑法第三百零五條恐嚇危害安全罪嫌。
二、按犯罪事實應依證據認定之，無證據不得推定其犯罪事實，不能證明被告犯罪者
    ，應諭知無罪之判決，刑事訴訟法第一百五十四條、第三百零一條第一項分別定
    有明文。又刑法第三百零五條之恐嚇罪，係指行為人以加害生命、身體、自由、
    名譽、財產之事，恐嚇他人致生危害於安全者而言，如行為人主觀上無恐嚇他人
    之意思，或客觀上無恐嚇之行為，即與該條規定之要件不相當。
三、本件公訴人認被告涉犯上開罪嫌，無非以乙○於警局之指述及被告自承案發當時
    確曾帶刀進入其父房間，目的係為嚇唬其父等為其論據。然被告始終否認有何恐
    嚇之犯行。查被害人乙○於警訊中指稱：「…十四日晚間八時左右，我正躺在床
    上看電視，發現他將一把尖刀插在腰際，伺機要殺我，我馬上起來，把尖刀搶起
    來」（見警卷第四頁背面、第六頁正面），可見當時被告並無實施恐嚇之任何舉
    動，而是被害人主觀上誤認被告身上帶刀，對其產生威脅，而迅速將刀搶走。參
    諸其於偵查及本院審理時證稱當日被告向其索討金錢未果，被告出門前，看見被
    告腋下夾著一把刀子，唯恐被告將其殺害，故先搶下刀子，被告並未出言恐嚇將
    其殺害等語（見九十年偵字第二四九六號偵查卷第一二頁背面、本院卷第一一、
    六○頁），亦足印證被害人於前揭警訊所稱被告欲將其殺害一節，僅係其臆測之
    詞，被告辯稱未恐嚇其父等語，足認屬實。雖被告於警訊時供稱其持刀係為嚇唬
    其父等語，然並無進一步為恐嚇之行為，尚難謂已符合刑法第三百零五條所規定
    恐嚇罪之要件。此外，本院復查無其他確切之證據足以證明被告有何恐嚇之犯行
    ，揆諸前揭意旨，被告此部分犯罪即屬不能證明，應為無罪之諭知。
據上論斷，應依刑事訴訟法第二百九十九條第一項前段、第三百零一條第一項，妨害
兵役治罪條例第四條第五款、第二十六條，刑法第十一條前段、第三十七條第二項、
第七十四條第一款，判決如主文。
本案經檢察官林禎瑩到庭執行職務
中      華      民      國     九十      年     十一    月    二十三    日
                                      臺灣雲林地方法院刑事第一庭
                                          審判長法官  康  樹  正
                                                法官  黃  一  馨
                                                法官  蔡  碧  蓉
右正本證明與原本無異。
如不服本判決，應於判決送達後十日內向本院提出上訴狀( 應附繕本 )。
                                              書記官  陳  善  永
中      華      民      國     九十      年     十一    月    二十三    日
附錄本案論罪科刑法條全文
妨害兵役治罪條例第四條
意圖避免預備軍官、預備士官或常備兵、補充兵現役之徵集，而有左列行為之一者，
處六月以上、五年以下有期徒刑：
一  捏造免役或緩徵原因者。
二  故意毀傷身體者。
三  緩徵原因消滅，無故逾三十日，未自動申報者。
四  無故拒絕接受徵集令者。
五  應受徵集，無故逾入營期限五日者。
六  使人頂替本人應徵者。


司法院資訊處製作；財團法人民間司法改革基金會備份。
